【裁判字號】    89,台上,7010
【裁判日期】    891116
【裁判案由】    重利等罪
【裁判全文】
最高法院刑事判決                              八十九年度台上字第七○一○號
    上  訴  人  甲○○
    選任辯護人  蘇明道律師
右上訴人因重利等罪案件，不服台灣高等法院台南分院中華民國八十七年九月二十二
日第二審判決（八十七年度上訴字第一一○七號，起訴案號：台灣台南地方法院檢察
署八十七年度偵字第一九三八號），提起上訴，本院判決如左：
    主  文
上訴駁回。
    理  由
按刑事訴訟法第三百七十七條規定：上訴於第三審法院，非以判決違背法令為理由，
不得為之。是提起第三審上訴，應以原判決違背法令為理由，係屬法定要件。且必須
依據卷內資料為具體之指摘，並足據以辨認原判決已具備違背法令之形式，始屬相當
。本件原判決關於上訴人甲○○妨害自由部分，係依憑被害人盧中輝於警訊、偵查中
指訴，及上訴人於警訊、偵查中之供述，復有本票四張、自願書、塑膠繩一條、照片
二張附卷等證據，認定上訴人因被害人欠債無法繼續繳納利息，將被害人強行載至上
訴人住處，以塑膠繩捆綁被害人雙手限制其行動自由，並強迫被害人簽下自願被捆綁
之自願書及本票四張面額共新台幣六十萬元等無義務之事實，已詳載其所憑之證據及
其認定之理由。而以上訴人於審理中否認捆綁被害人，如何係飾卸之詞，不足採信，
亦於理由內詳加指駁及說明，從形式上觀察，尚無違背法令之情形存在。上訴人就此
部分上訴意旨略稱：上訴人若欲強押被害人上車，被害人焉無反搏跡象及求救行為，
且與其太太在電話中交談十多分鐘，未述及有被妨害自由之情，被害人於警訊之供述
是否屬實，即非無疑，原審未調查被害人與其太太電話交談中，有否表示有何被妨害
自由之情；再被害人於第一審時供稱：「（為何綁你﹖）他不舒服，我說你不相信就
綁我，綁了我後他去睡覺。」、「（為何被告要綁你雙手﹖）是被告怕我偷跑，我就
說如果你怕我偷跑，你就把我綁起來。」等語，則上訴人是否涉犯妨害自由，似有斟
酌之餘地，原判決認定事實與所採證據不符；另並無何證據，證明上訴人有強迫被害
人簽立本票之犯行，原審採認之論據，尚非無疑云云。惟查，上訴人於警訊及檢察官
偵查時，確有供承其為恐被害人反抗及攻擊而以塑膠繩將被害人手腳捆綁之事實，則
原判決論以妨害自由犯行，核無不合，至於被害人在上訴人之住處，以電話與妻交談
中，縱未述及被妨害自由情事，並不足據以解免上訴人妨害自由之罪刑，而依被害人
在第一審中之供述上訴人因怕被害人偷跑，始將被害人捆綁手腳之情，尤見上訴人妨
害被害人行動自由之事實，是原判決並無未盡調查及採證不符之違法情形。上訴意旨
徒以自己之說詞，就原審採證認事之職權行使及原判決已說明之事項，任意指摘，難
謂為適法之第三審上訴理由，此部分上訴應認為違背法律上之程式，予以駁回。又刑
事訴訟法第三百七十六條所列各罪之案件，經第二審判決者，不得上訴於第三審法院
，法有明文。本件上訴人另犯重利罪部分，原審係依刑法第三百四十四條論處罪刑，
查該條係刑事訴訟法第三百七十六條第一款之案件，依上開說明，既經第二審判決自
不得上訴於第三審法院，上訴人竟一併提起上訴，顯為法所不許，此部分上訴亦應予
以駁回。
據上論結，應依刑事訴訟法第三百九十五條前段，判決如主文。
中      華      民      國    八十九    年     十一     月     十六     日
                              最高法院刑事第十庭
                                  審判長法官  莊  登  照
                                        法官  洪  明  輝
                                        法官  蔡  清  遊
                                        法官  黃  一  鑫
                                        法官  林  秀  夫
      右正本證明與原本無異
                                              書  記  官
中      華      民      國    八十九    年     十一     月    二十二    日


司法院資訊處製作；財團法人民間司法改革基金會備份。
